【裁判字號】    89,易,4352
【裁判日期】    900911
【裁判案由】    侵占
【裁判全文】
臺灣高雄地方法院刑事判決                        八十九年度易字第四三五二號
    公  訴  人  臺灣高雄地方法院檢察署檢察官
    被      告  甲  ○
右列被告因侵占案件，經檢察官提起公訴（八十九年度偵字第一九三三號），本院判
決如左：
    主  文
甲○無罪。
    事  實
一、公訴意旨略以：被告甲○前向告訴人乙○○承租高雄市三民區○○○路五三六號
    一樓（以下簡稱系爭房屋）營業，嗣因租約及押租金返還之問題而時生爭執，於
    民國八十八年八月二十一日下午六時許，送報員丙○○將告訴人乙○○所訂閱之
    財訊快報，送至告訴人位於高雄市三民區○○○路五三六號五樓之住處信箱時，
    適逢被告甲○在場，被告竟意圖為自己不法之所有，向送報員丙○○佯稱將該份
    報紙交給伊即可，伊保證會轉交給告訴人，詎被告竟將該份報紙占為己有，並未
    轉交予告訴人，致告訴人苦候多時不見報紙乃另行購買一份，並向送報員丙○○
    查詢始知上情，因認被告涉有刑法第三百三十五條第一項之侵占罪嫌。
二、按犯罪事實應依證據認定之，無證據不得推定其犯罪事實。又不能證明被告犯罪
    者，應諭知無罪之判決，刑事訴訟法第一百五十四條、第三百零一條第一項分別
    定有明文。又按，刑法上侵占罪係指「意圖為自己或第三人不法之所有，而侵占
    自己持有他人之物」者，而該罪乃以被侵占之物先有法律或契約上之原因在其持
    有中者為限，否則不能成立侵占罪（參照最高法院五十二年度台上字第一四一八
    號判例及七十八年度台上字第二三七二號判決）。
三、公訴人認被告甲○涉有右揭罪嫌，係以告訴人乙○○之指訴與證人丙○○之證詞
    為據。
四、訊據被告甲○堅決否認有侵占犯行，辯稱：系爭房屋於八十八年八月二十一日上
    午九時許，已遭告訴人請來的台電人員斷電，致我無法營業，所以我當天下午一
    時三十分許就離開該租屋處，後來並前往杉林鄉「鎮安宮」過夜，不可能侵占告
    訴人之報紙，且我不識字，那份報紙對我沒有用等語。經查：
（一）被告向送報員丙○○佯稱願代為轉交告訴人而取得「財訊快報」後，實際上卻
      未將該份報紙交予告訴人之情，業據告訴人乙○○指訴明確，並提出報費收據
      及告訴人另行至超商購買「財訊快報」之統一發票各一紙在卷可憑，核與證人
      丙○○於偵查及本院中證述之情節大致相符，其係證稱：我是三民區財訊快報
      分銷處負責人，告訴人自八十八年八月十三日至八十九年二月十二日有向報社
      訂閱財訊快報，由我送報，當天下午約五點多到告訴人住處準備將報紙投入告
      訴人信箱時，被告當時剛好在門口信箱前，就問我是不是要送給五樓張先生，
      我說是，她就說要幫我轉交，我就把報紙拿給她，然後離開，當天後來告訴人
      有打電話問我為何沒送報紙等語（參照偵查卷第十八頁至地十九頁筆錄及本院
      八十九年十一月九日訊問筆錄），從而上情堪信為真實。
（二）被告雖辯稱：案發當天下午五、六時許，其人已在鎮安宮，故不可能拿取告訴
      人之報紙云云，並請求本院傳訊證人即鎮安宮之廟祝黃茂順作證。經查，證人
      黃茂順乃到庭證稱：被告從八十八年農曆七月份開始有到我廟裡「鎮安宮」（
      位於高雄縣杉林鄉）來拜拜，她每個禮拜六、日都會到我廟裡來幫忙，她來廟
      裡都會找我，她有時自己來，有時跟她姑姑李侯桂枝來，她是禮拜六下午五、
      六點來，禮拜日下午回去，八十八年八月二十一日那天，被告是與她姑姑李侯
      桂枝一起來，因我都會在廟裡走來走去巡視，所以有看到她們一起來，至於當
      天其他人還有誰來，我忘記了等語（參照本院九十年八月二十八日審判筆錄）
      ，惟被告則係供稱：案發當天我是自己去廟裡，並非與李侯桂枝一起去，她是
      自己去廟裡的等語（參照同日審判筆錄），可知證人黃茂順之證詞與被告之供
      述已有不符之處，是以證人黃茂順上開所為被告於案發當天下午六時許不在案
      發現場之證詞，自難採信，
（三）如前所述，被告於右揭時地向送報員丙○○佯稱願代為轉交告訴人而取得「財
      訊快報」後，實際上卻未將該份報紙交予告訴人之事實，已堪認定，惟查，就
      告訴人所訂閱之該份「財訊快報」而言，被告並非係基於任何法律上或契約上
      之原因而持有之，是以被告於事後將報紙擅自另行處分，即非屬將基於法律或
      契約上原因而持有之物品侵占入己，核諸首開判例說明，自不構成刑法上之侵
      占罪。
（四）至被告之前開犯行是否構成刑法上之竊盜或詐欺罪嫌，應由檢察官另行偵辦，
      非本院所得審究之範圍，附此敘明。
綜上所述，公訴人之指訴並無法使本院得到被告有符合刑法上侵占罪構成要件之確信
有罪心證，此外復查無其他積極證據足資證明被告有何侵占犯行，核諸前揭說明，自
應由本院為被告無罪之諭知。
據上論斷，應依刑事訴訟法第三百零一條第一項前段，判決如主文。
本案經檢察官王朝震到庭執行職務。
中    華      民    國      九十      年      九      月      十一      日
                                  臺灣高雄地方法院刑事第六庭
                                      法  官  周  玉  群
右正本證明與原本無異。
如不服本判決，應於判決送達後十日內，向本院提出上訴狀。
                                      書記官  黃  英  彥
中    華      民    國      九十      年      九      月      十一      日


司法院資訊處製作；財團法人民間司法改革基金會備份。
